【裁判字號】    92,勞訴更,1
【裁判日期】    920718
【裁判案由】    給付資遣費等
【裁判全文】
臺灣桃園地方法院民事判決  九十二年度勞訴更字第一號
    原      告    辛○○
    原      告    申○○
    原      告    辰○○
    原      告    午○○
    原      告    庚○○
    原      告    丙○○
    原      告    未○○
    原      告    天○○
    原      告    卯○○○
    原      告    癸○○
    原      告    乙○○
    原      告    甲○○
    原      告    壬○○
    原      告    丁○○
    原      告    亥○○
    原      告    酉○○
    原      告    巳○○
    原      告    戊○○
    原      告    寅○○
    原      告    子○○原姓.
                              住台北縣泰山鄉○○路○段三五二巷二六弄三號七
                              .
    原      告    己○○      住台北縣板橋市○○街七一號
    原      告    戌○○      .
    原      告    地○○      .
    共      同
    訴訟代理人    張清浩律師
    被      告    穩丞實業股份有限公司
                              設台北縣板橋市○○○路○段一四二巷一一號
    兼法定代理人  丑○○      住台北縣板橋市○○○路○段一四二巷五號六樓之
                              .
右當事人間請求給付資遣費等事件，本院判決如左：
    主    文
被告穩丞實業股份有限公司應給付各原告如附表一所示之金額，及均自民國九十年五
月二十三日起至清償日止，按年息百分之五計算之利息。
原告其餘之訴駁回。
訴訟費用由被告穩丞實業股份有限公司負擔三分之二，餘由原告負擔。
本判決第一項於原告各以如附表一所示擔保金額為被告穩丞實業股份有限公司供擔保
後，得假執行。
原告其餘假執行之聲請駁回。
    事    實
壹、原告方面：
一、聲明：被告應連帶給付原告如附表一所示之金額，及自民國（下同）九十年五月
    二十三日起至清償日止，按年息百分之五計算之利息。並陳明願供擔保請准宣告
    假執行。
二、陳述：
（一）原告等二十三人，分別自如附表二所示到職日起受僱於被告穩丞實業股份有限
      公司（以下簡稱穩丞公司）設於桃園縣中壢市○○○路五號之中壢廠（以下簡
      稱中壢廠）從事紡織生產工作，惟被告穩丞公司在九十年四月二十三日未經預
      告原告及其他全廠員工即逕行歇業，結束生產，被告與原告間勞動契約乃因而
      終止。被告穩丞公司迄未依勞動基準法第十六條、第十七條規定給付原告資遣
      費及預告期間工資，且原告多人直至被告歇業之際，尚未休完特別休假，乃提
      起本件訴訟，請求被告穩丞公司給付原告資遣費、預告期間工資及應休未休特
      別休假日工資。
（二）資遣費之計算，依勞動基準法第十七條規定，每工作滿一年給予一個月平均工
      資，未滿一年者，以比例計給之，未滿一月以一個月計，又平均工資之計算，
      依據同法第二條第四款規定，以計算事由發生當日前六個月所得工資總額除以
      六個月計算之。查被告穩丞公司自九十年四月二十三日起停工歇業，原告僅工
      作至同月二十二日，自八十九年十月二十三日至九十年四月二十二日之六個月
      間，原告每月領取工資數額如附表二「終止勞動契約前六個月工資數額」欄所
      示，其中原告子○○（原姓名陳秀香）因無法提供薪資明細或存摺，乃以其勞
      工保險投保資料記載月投保薪資計算月平均工資，而原告寅○○因僅能提供八
      十九年十一月至九十年三月間之薪資轉帳資料故以該五個月工資總額除以五計
      算月平均工資，且原告工作年資亦詳如附表二「年資」欄所載，被告自應給付
      原告依附表二計算之資遣費。
（三）又按雇主依勞動基準法第十一條規定終止勞動契約者，應先行預告，被告穩丞
      公司歇業並未預告，原告自得依工作年資請求如附表三所示之預告期間工資。
      另按勞工在同一雇主或事業單位，繼續工作滿一定期間者，雇主應依勞動基準
      法第三十八條規定給予特別休假，原告等人至被告歇業終止勞動契約之日止，
      尚有如附表四「應休未休之特別休假日數」欄所示之特別休假未休，是原告亦
      得請求如附表四之應休未休特別休假日工資。合計被告穩丞公司應給付原告如
      附表一所示之金額。
（四）再依勞動基準法第二條第二款規定，所謂雇主者，除指僱用勞工之事業主外，
      事業經營之負責人或代表事業主處理有關勞工事務之人均屬之，被告穩丞公司
      法定代理人丑○○乃被告穩丞公司事業經營之負責人，當然屬勞動基準法規定
      之雇主，而勞動基準法第十六條第三項、第十七條第一項、第三十九條規定，
      均令雇主有給付義務，被告穩丞公司法定代理人丑○○既屬雇主，其並負有給
      付上開金額之義務，爰併列丑○○為被告。
（五）繼按法人對於其董事或其他有代表權之人因執行職務所加於他人之損害，與該
      行為人連帶負賠償之責任，民法第二十八條定有明文。而執行職務加於他人之
      損害，依最高法院六十四年台上字第二二三六號判例意旨，不以積極執行職務
      而生損害為限，如依法律規定，董事負執行該職務之義務，而怠於執行時所加
      於他人之損害，亦包括在內。被告丑○○依法既負有給付資遣費、預告期間工
      資、特別休假日工資之義務，竟怠於執行其法律上義務，致原告等無法獲有資
      遣費等金錢之損害，被告自應依民法第二十八條規定，與被告穩丞公司負連帶
      賠償責任。
（六）再資遣費之給付，依勞動基準法施行細則第八條規定，雇主應於終止勞動契約
      三十日內發給，且依同細則第九條規定，終止勞動契約時，雇主應即結清工資
      給付勞工，為此原告就所請求工資、資遣費之利息起算日皆自終止勞動契約日
      即桃園縣政府所認定被告歇業基準日九十年四月二十二日起算三十日之翌日即
      九十年五月二十三日起，計算法定遲延利息。
三、證據：提出工廠登記資料、台北縣政府函、桃園縣事業單位歇業事實認定表、原
    告子○○戶籍謄本、被告穩丞公司變更登記事項卡各一件、原告薪資資料、原告
    勞工保險投保資料各二十二份（均影本）為證。
貳、被告方面：
一、聲明：駁回原告之訴及假執行之聲請。
二、陳述：被告穩丞公司業已結束營業，只有先前提撥之二百四十餘萬元退休準備金
    可供分配予公司所有員工，希能與原告等達成和解。另被告丑○○部分，丑○○
    僅是公司代表人，不應負擔系爭資遣費、預告期間工資及特別休假日工資。
    理      由
壹、程序方面：
一、按因契約涉訟者，如經當事人定有債務履行地，得由該履行地之法院管轄，民事
    訴訟法第十二條定有明文。此乃民事訴訟法關於因契約涉訟特別審判籍之規定，
    凡本於契約關係提起之民事訴訟，且當事人間有以契約訂定清償地者，即應有本
    條之適用，又是項約定不以書面或明示為必要，即言詞或默示為之，亦非法所不
    許。本件原告提起本件訴訟係以其與被告穩丞公司間原有僱傭關係存在為由，請
    求被告穩丞公司與丑○○連帶給付積欠特別休假、預告期間工資及資遣費，乃因
    僱傭契約而生爭執，而被告營業所雖設於台北縣板橋市○○○路○段一四二巷十
    一樓，惟其於本院管轄範圍內之桃園縣中壢市○○○路五號亦設有廠區，並聘僱
    原告等員工，有原告提出台北縣政府函、桃園縣事業單位歇業事實認定表、原告
    勞工保險投保資料等為證，且為被告所不爭執，堪認兩造就系爭僱傭契約曾約定
    以桃園縣中壢市○○○路五號被告中壢廠所在地為原告提供勞務給付之債務履行
    地，並以被告穩丞公司之中壢廠所在地為被告提供相對勞務報酬給付之履行地，
    從而，原告向本院提起本件訴訟，合於首揭法條規定，是雖被告營業所或事務所
    非在本院管轄範圍內，本院仍有管轄權，先予敘明。
二、次查本件原告起訴時原請求被告連帶給付如附表五所示之金額，及自九十年五月
    二十三日起至清償日止，按年息百分之五計算之利息，嗣於本院審理中之九十二
    年六月十日言詞辯論期日，就所請求金額部分減縮聲明為如附表一所示，係單純
    減縮應受判決事項之聲明，核與民事訴訟法第二百五十五條第一項第三款規定相
    符，應予准許，併予敘明。
貳、得心證之理由：
一、原告起訴主張渠等各自如附表二所示到職日起受僱於被告穩丞公司設於桃園縣中
    壢市○○路五號之中壢廠為勞工，而被告丑○○為被告穩丞公司之法定代理人，
    嗣被告穩丞公司於九十年四月二十三日未經預告原告及其他全廠員工即逕行歇業
    ，兩造間勞動契約關係自是日起終止，及原告於被告終止勞動契約前之月平均工
    資如附表二「月平均工資」欄所示等情，業據原告提出工廠登記資料、台北縣政
    府函、桃園縣事業單位歇業事實認定表、被告穩丞公司變更登記事項卡、原告薪
    資資料、原告勞工保險投保資料等為證，核與所述相符，且為被告所不爭執，堪
    信原告主張上開事實為真實。
二、按雇主於歇業或轉讓時，得預告勞工終止勞動契約；又雇主依第十一條或十三條
    但書規定終止勞動契約者應預告之：一、於勞工繼續工作三個月以上一年未滿者
    ，於十日前預告之，二、繼續工作一年以上三年未滿者，於二十日前預告之，三
    、繼續工作三年以上者，於三十日前預告之；雇主未依第一項規定期間預告而終
    止契約者，應給付預告期間之工資；另雇主依前條終止勞動契約者，應依左列規
    定發給勞工資遣費：一、在同一雇主之事業單位繼續工作，每滿一年發給相當於
    一個月平均工資之資遣費，二、依前款計算之剩餘月數，或工作未滿一年者，以
    比例計給之，未滿一個月者以一個月計。勞動基準法第十一條第一款、第十六條
    第一項、第三項、第十七條規定可資參照。經查，本件被告穩丞公司因中壢廠經
    營困難，而自九十年四月二十三日起停止生產，經桃園縣政府派員現場會勘亦認
    定被告穩丞公司中壢廠已自九十年四月二十二日起歇業，有原告提出台北縣政府
    函及桃園縣事業單位歇業事實認定表在卷可憑，被告且自承中壢廠確於九十年四
    月二十三日突然歇業，歇業後即與原告等終止勞動契約（本院九十二年五月二日
    言詞辯論筆錄）等語，則兩造間勞動契約業因符合勞動基準法第十一條第一款規
    定雇主終止勞動契約之事由而於九十年四月二十二日終止，又本件原告各自如附
    表二所示到職日起受僱於被告穩丞公司，至九十年四月二十二日被告穩丞公司中
    壢廠歇業之時止，計各已繼續工作達如附表二所示之年資（未滿一個月以一個月
    計），則被告欲依勞動基準法第十一條第一款事由終止與勞工間勞動契約，各應
    預留如附表三「預告期間日數」欄所示預告期間，繼查原告於離職前月平均工資
    為如附表二「月平均工資」欄所示，亦為兩造所不爭執，則原告可取得預告期間
    工資應為如附表三「預告期間工資」欄所示，得請求資遣費則為如附表二「資遣
    費」欄所示。
三、次按勞工在同一雇主或事業單位，繼續工作滿一定期間者，每年應依左列規定給
    予特別休假：一、一年以上三年未滿者七日，二、三年以上五年未滿者十日，三
    、五年以上十年未滿者十四日，四、十年以上者，每一年加給一日，加至三十日
    為止。勞動基準法第三十八條定有明文。又按勞動基準法第三十九條規定，特別
    休假工資應由雇主照給，雇主經徵得勞工同意，於特別休假日工作者，工資應加
    倍發給。是特別休假者乃勞動基準法所明文規定之權利，無須雇主承認，亦非雇
    主所能剝奪，倘雇主未給予勞工特別休假，依法亦應加倍發給勞工於特別休假日
    工作之工資。而勞工之特別休假固應在勞動契約有效期間為之，惟如勞動契約終
    止，致勞工無法休完特別休假者，依誠信原則，如終止勞動契約之原因係可歸責
    於雇主時，雇主自仍應發給未休完特別休假日數之工資。查本件原告受僱期間各
    如附表三「年資」欄所示，按前揭勞動基準法第三十八條規定，除原告巳○○、
    寅○○、地○○外，各應有七至十四日不等之特別休假，原告主張渠等至被告穩
    丞公司歇業之際，各尚有如附表四所示特別休假日數未休，亦為被告所不爭執，
    且原告無法於九十年度休完特別休假，係因被告穩丞公司歇業之故，已如前述，
    則兩造間勞動契約之終止自屬可歸責於雇主即被告之原因，從而，原告請求被告
    給付如附表四所示應休未休特別休假日之工資，即屬有據。
四、再按勞動基準法第二條第二款固規定，雇主者，係謂僱用勞工之事業主、事業經
    營之負責人或代表事業主處理有關勞工事務之人。但此係因我國勞動基準法除規
    範最低勞動條件外，並兼有刑事處罰規定，為使事業負責人或代表人等私人不致
    因規範不清而逃避刑責，乃以本條款規定廣泛指稱勞動基準法中所謂「雇主」可
    能包含之人，至各法條所指雇主為何，則應視各該法條規範意旨而定，非可逕認
    本法各條款雇主均兼指上開三種情形。而資遣費者，乃是勞雇雙方繼續性勞動契
    約關係因不可歸責於勞雇雙方或可歸責於雇主之事由而終了時，雇主發給勞工之
    金錢給付，其數額計算方式，係以勞工年資換算月份乘以事由發生前一個月平均
    工資算定，故雇主給付勞工資遣費之義務乃源於與勞工間一定期間之繼續性勞動
    契約，僅因我國勞動契約法並不發達，為保護勞工最低權益，乃制定勞動基準法
    加以管制、干預與監督，至工資者，其本質即係勞工提供勞務，雇主應給付之對
    價性報酬，故無論資遣費或工資，均係雇主基於與勞工間勞動契約應負之給付義
    務，應無可疑。是勞工請求給付資遣費、預告期間工資或特別休假日工資，自應
    以與雇主間原有勞動契約存在為前提。又原告自承渠等係受僱於被告穩丞公司從
    事紡織生產工作等語，參以原告提出勞工保險投保資料等亦均載明投保單位為被
    告穩丞公司，且為被告所不爭執，足認與原告有勞動契約關係者，僅被告穩丞公
    司而已，至被告丑○○乃被告穩丞公司之法定代理人，與原告間並無何契約關係
    存在，則原告以被告丑○○係勞動基準法上「雇主」，主張其亦負有給付原告等
    資遣費、預告期間工資及特別休假日工資之義務云云，即屬無據。又按民法第二
    十八條係規定法人對其董事執行職務，所加於他人之損害，法人應與行為人負連
    帶賠償責任，是該條規定者係使法人同為其執行職務之行為人的行為負責，核與
    本件原告對被告穩丞公司資遣費及工資之請求，要求被告丑○○一併負連帶責任
    之情形不同，該法於本件情形自無適用餘地，況原告對被告穩丞公司之資遣費或
    工資債權，並不因被告丑○○有無執行其基於董事職位應執行之發給資遣費之義
    務而受影響，原告自無損害可言，故原告請求被告丑○○與被告穩丞公司連帶給
    付上開資遣費、預告期間工資及特別休假日工資等，洵無理由。
四、綜合前述，本件原告因被告穩丞公司歇業之故，兩造間勞動契約關係業已終止，
    則被告穩丞公司依兩造間勞動契約之法律關係及勞動基準法之規定，即有給付原
    告預告期間工資、資遣費及特別休假期間工資之義務，故原告請求被告穩丞公司
    給付預告期間工資、資遣費、及特別休假日工資等，自有理由，而被告丑○○既
    非與原告有勞動契約關係之當事人，且本件情形與民法第二十八條規定不合，原
    告要求被告丑○○與被告穩丞公司就上開給付內容連帶負責，即無可採。末按依
    勞動基準法第十七條、第八十四條之二規定計算之資遣費，應於終止勞動契約三
    十日內發給。勞動基準法施行細則第八條定有明文。又依本法終止勞動契約時，
    雇主應即結清工資給付勞工。同法施行細則第九條亦有明文。是雇主資遣費、工
    資之發給即屬依法定有確定給付期限之債務，按之民法第二百二十九條第一項之
    規定，債務人即雇主自期限屆滿時起，應負遲延責任。為此，原告就其請求預告
    期間及特別休假日工資、資遣費之利息起算日主張皆自兩造間勞動契約終止日即
    台北縣政府所認定被告穩丞公司歇業基準日九十年四月二十二日起第三十日之翌
    日即九十年五月二十三日起算法定遲延利息，亦屬有據。從而，原告請求被告穩
    丞公司給付各原告如附表一所示金額，及自九十年五月二十三日起至清償日止，
    按年息百分之五計算之利息，為有理由，應予准許。逾此部分請求，即無理由，
    應予駁回。
參、假執行之宣告：原告陳明願供擔保，聲請宣告假執行，經核其勝訴部份，合於法
    律規定，爰各酌定相當之擔保金額宣告之；其餘假執行之聲請，因該部份訴之駁
    回而失所依據，應予駁回。
肆、結論：原告之訴為一部有理由、一部無理由，依民事訴訟法第七十九條但書、第
    八十五條第一項前段、第三百九十條第二項，判決如主文。
中      華      民      國    九十二    年      七      月     十八     日
                                        臺灣桃園地方法院勞工法庭
~B法      官  管靜怡
右為正本係照原本作成
如對本判決上訴須於判決送達後廿日內向本院提出上訴狀
中      華      民      國    九十二    年      七      月    二十二    日
~B書  記  官  趙芳媞
~F0
~T40
附表一：（以下金額均指新台幣 ）
┌────┬─────┬────┬─────┬─────┬─────┐
│        │ 資遣費   │預告期間│ 特別休假 │  合計    │擔保金額  │
│        │          │工    資│ 工    資 │          │          │
├────┼─────┼────┼─────┼─────┼─────┤
│辛○○  │ 161302   │ 35845  │  10753   │ 207900   │ 70000    │
├────┼─────┼────┼─────┼─────┼─────┤
│申○○  │ 497644   │ 55810  │  24184   │ 577638   │ 193000   │
├────┼─────┼────┼─────┼─────┼─────┤
│辰○○  │ 505939   │ 56740  │  24587   │ 587266   │ 196000   │
├────┼─────┼────┼─────┼─────┼─────┤
│午○○  │ 310787   │ 38055  │  10148   │ 358990   │ 120000   │
├────┼─────┼────┼─────┼─────┼─────┤
│庚○○  │ 64394    │ 28619  │  8585    │ 101598   │ 34000    │
├────┼─────┼────┼─────┼─────┼─────┤
│丙○○  │ 119754   │ 37817  │  12605   │ 170176   │ 57000    │
├────┼─────┼────┼─────┼─────┼─────┤
│未○○  │ 485971   │ 54501  │  21800   │ 562272   │ 188000   │
├────┼─────┼────┼─────┼─────┼─────┤
│天○○  │ 51677    │ 29530  │  5906    │ 87113    │ 30000    │
├────┼─────┼────┼─────┼─────┼─────┤
│卯○○○│ 253744   │ 28457  │  11382   │ 293583   │ 98000    │
├────┼─────┼────┼─────┼─────┼─────┤
│癸○○  │ 387942   │ 44336  │  17734   │ 450012   │ 151000   │
├────┼─────┼────┼─────┼─────┼─────┤
│乙○○  │ 276301   │ 31279  │  62553   │ 313835   │ 105000   │
├────┼─────┼────┼─────┼─────┼─────┤
│甲○○  │ 81926    │ 21847  │  6554    │ 110327   │ 37000    │
├────┼─────┼────┼─────┼─────┼─────┤
│壬○○  │ 384136   │ 43080  │  18668   │ 445884   │ 149000   │
├────┼─────┼────┼─────┼─────┼─────┤
│丁○○  │ 156514   │ 30789  │  10263   │ 197566   │ 66000    │
├────┼─────┼────┼─────┼─────┼─────┤
│亥○○  │ 113149   │ 35731  │  10719   │ 159599   │ 54000    │
├────┼─────┼────┼─────┼─────┼─────┤
│酉○○  │ 284465   │ 31902  │  12761   │ 329128   │ 110000   │
├────┼─────┼────┼─────┼─────┼─────┤
│巳○○  │ 50082    │ 22259  │   0      │ 72341    │ 25000    │
├────┼─────┼────┼─────┼─────┼─────┤
│戊○○  │ 184682   │ 35745  │  10723   │ 231150   │ 78000    │
├────┼─────┼────┼─────┼─────┼─────┤
│寅○○  │ 17775    │ 11850  │   0      │ 29625    │ 10000    │
├────┼─────┼────┼─────┼─────┼─────┤
│子○○  │ 41875    │ 13400  │  3350    │ 58625    │ 20000    │
├────┼─────┼────┼─────┼─────┼─────┤
│己○○  │ 69077    │ 19736  │  5920    │ 94733    │ 32000    │
├────┼─────┼────┼─────┼─────┼─────┤
│戌○○  │ 37636    │ 17711  │  6198    │ 61545    │ 21000    │
├────┼─────┼────┼─────┼─────┼─────┤
│地○○  │ 37643    │ 23165  │   0      │ 60808    │ 21000    │
└────┴─────┴────┴─────┴─────┴─────┘


司法院資訊處製作；財團法人民間司法改革基金會備份。
